臺灣板橋地方法院刑事判決　　　　　　　　96年度易字第49號
公　訴　人　臺灣板橋地方法院檢查署檢察官
被　　　告　丙○○
上列被告因詐欺案件，經檢察官提起公訴（95年度偵字第11804
號、第15963 號）及移送併辦（臺灣桃園地方法院檢察署95年度
偵字第14210 號），經本院合議庭裁定適用簡式審判程序，判決
如下：
    主  文
丙○○連續幫助連續意圖為自己不法之所有，以詐術使人將本人
之物交付，處有期徒刑陸月，如易科罰金，以佰元折算壹日。
    事　實
一、丙○○有恐嚇、竊盜及公共危險等前科（均不致使本案犯行
    構成累犯），其雖明知社會上詐騙案件層出不窮，詐欺集團
    多利用電話轉接或人頭電話之方式聯繫詐欺對象，且雖可預
    見提供自己金融帳戶予不相識之人使用，可能供不詳犯罪集
    團用以作為詐欺集團騙取他人財物工具之情況下，竟基於概
    括之幫助詐欺取財之未必故意，而為下述犯行：
（一）於民國〈下同〉94年10月27日某時，在中華電信股份有限
      公司（下稱中華電信公司）桃園營業處（位於桃園縣桃園
      市○○路○ 段30號），將其於當日向中華電信公司桃園營
      業處申辦0000000000號之行動電話門號SIM 卡交予綽號「
      玉明」（真實姓名、年籍不詳之成年男子），再交由詐欺
      集團使用，嗣該詐欺集團即意圖為自己不法之所有，於94
      年11月1 日10時許，利用丙○○所申辦上開之0000000000
      號行動電話門號撥打電話予戊○○，佯稱其中華商業銀行
      現金卡欠款未繳，其現金卡資料外洩，為保護其帳戶內存
      款之安全，須匯款至指定帳戶內等語，致戊○○陷於錯誤
      ，而於同日17時許，在臺北市○○○路○ 段170 巷9 號之
      臺北敦南郵局（臺北108 支），匯款新臺幣（以下若未標
      明幣別，則均同）272,000 元至萬正明〈由檢察官另行偵
      辦中〉所有之中華郵政股份有限公司八德大湳郵局〈下簡
      稱八德大湳郵局〉00000000000000號帳號存簿儲金帳戶內
      。俟戊○○發覺受騙而報警處理，始循線查獲上情。
（二）於94年11月1 日某時，在第一商業銀行板橋分行（位於臺
      北縣板橋市○○路○ 段107 號），將其於當日在第一商業
      銀行板橋分行所開設帳號000-00000000000 號之存摺、金
      融卡及密碼，交付、提供予綽號「玉明」（真實姓名、年
      籍不詳之成年男子），再交由詐欺集團使用，嗣該詐欺集
      團即基於意圖為自己不法之所有之概括犯意，先後連續為
      下述行為：
　１、於94年12月26日（起訴書誤載為94年12月27日），撥打由
      汪圓強（由檢察官另行偵辦中）所申辦之中華電信公司行
      動電話門號0000000000號行動電話予乙○○，佯稱因代乙○○投資中獎2,512 萬元，如要領取要先加入會員，並先
      繳交200 萬元之入會費，致乙○○陷於錯誤，先後於94年
      12月26日至29日轉帳9 次（如附表編號1 至編號9 所示〈
      起訴書漏載如附表編號1 所示部分〉），共計878,000 元
      ，至該男子所指定由丙○○開立之上開帳戶內，嗣經乙○○之子何聰宗發現受騙，報警處理後，始查知上情。
  ２、於94年12月21日下午2 時許，以由張忠國（由檢察官另行
      偵辦）向中華電信公司所申辦號碼00-0000000號電話撥打
      丁○○之電話，向丁○○佯稱為中聯投資顧問公司，該公
      司內現正舉辦愛心義賣，正好抽中丁○○之電話，並希望
      丁○○參加義賣活動，惟丁○○因路途遙遠而拒絕，復於
      94年12月27日下午2 時許，以上開電話撥打丁○○之電話
      ，向丁○○佯稱其抽中98萬元之獎項，但須先認購78,000
      元之愛心基金費用，經該公司會計認證通過後，才能寄發
      基金證明，並來電要求丁○○參加該公司之會員以便日後
      參加該公司相關之理財活動，使丁○○陷於錯誤，先後於
      94年12月28日上午10時許、同日13時許及15時20分許，依
      照指示前往金融機構轉帳匯款，第一次匯入由丙○○開設
      之上開帳戶內（如附表編號10所示），後兩次（10萬元、
      35萬元）則匯入中國信託商業銀行蘆洲市分行帳號000000
      000000號劉吉昌之帳戶內（劉吉昌涉嫌幫助詐欺部分，由
      檢察官另行聲請簡易判決處刑），嗣經被害人丁○○發現
      遭到詐騙後報警處理，始悉上情。
  ３、於94年12月28日（起訴書誤繕為94年12月29日上午11時許
      ），以000-00000000000 號國際電話撥打至甲○○家中電
      話，向甲○○佯稱其名為「劉敏」，現與香港合作開設基
      金公司，因該公司舉辦摸彩活動，由甲○○抽中二獎98萬
      元，但因甲○○非該公司會員，須先繳交入會登記費10萬
      元港幣，使甲○○陷於錯誤，於94年12月29日上午11時許
      ，依照指示前往桃園縣合作金庫銀行龜山分行匯入10萬元
      （如附表編號11所示）至丙○○所開設之上開帳戶內，嗣
      因該詐騙集團又撥打電話予甲○○，佯稱其應匯入港幣10
      萬元，而非新臺幣10萬元，應再補匯入差額部分，才能領
      得中獎款項云云，甲○○至此始知受騙，並報警處理，而
      悉上情。
二、案經臺北縣政府警察局三峽分局、板橋分局移送臺灣板橋地
    方法院檢察署檢察官偵查起訴及移送併辦。
    理　由
一、按依刑事訴訟法第284 條之1 之規定，除簡式審判程序及簡
    易程序及第376 條第1 款、第2 款所列之罪之案件外，第一
    審應行合議審判，復依同法第273 條之1 第1 項之規定，除
    被告所犯為死刑、無期徒刑、最輕本刑為三年以上有期徒刑
    之罪或高等法院管轄第一審案件者外，於第一次審判期日前
    之準備程序進行中，被告先就被訴事實為有罪之陳述時，審
    判長得告知被告簡式審判程序之旨，並聽取當事人、代理人
    、辯護人及輔佐人之意見後，裁定進行簡式審判程序。查被
    告丙○○所犯係死刑、無期徒刑、最輕本刑為三年以上有期
    徒刑以外之罪，其於準備程序中就被訴事實為有罪之陳述，
    經法官告知簡式審判程序之旨，並聽取公訴人、被告之意見
    後，業經本院合議庭依上開規定裁定由受命法官獨任進行簡
    式審判程序，合先敘明。
二、訊據被告丙○○坦承上開犯罪事實，核與被害人戊○○、乙○○、丁○○、甲○○於警詢時之指述相符（被害人乙○○
    於警詢中雖指稱遭詐欺之金額為80萬元〈即如附表編號2 至
    編號9 所示〉，然依被告所開立之前開帳戶之存提明細紀錄
    以觀，其應係漏述如附表編號1 所示部分），復有中華電信
　  公司桃園營運處行動電話業務租用異動申請書影本1 份、通
  　聯調閱查詢單1 紙、郵政國內匯款執據影本1 紙、八德大湳
    郵局之開戶基本資料及交易明細表1 份、第一銀行自動櫃員
    機轉帳收據及存款存根聯1 份、第一商業銀行存款存根聯1
    紙、合作金庫銀行匯款回條聯（二）1 紙、第一商業銀行板
    橋分行帳號000-00000000000 號開戶人基本資料及存提明細
    紀錄表1 份、第一商業銀行總行95年5 月22日（95）一總營
    規劃字第04364 號函足資佐證。從而，本案事證已臻明確，
    被告犯行洵堪認定，自應依法論科。
三、按幫助犯之成立，主觀上行為人須有幫助故意，客觀上須有
    幫助行為，亦即須對於犯罪與正犯有共同之認識，而以幫助
    之意思，對於正犯資以助力，而未參與實施犯罪之行為者而
    言（參照最高法院75年度台上字第1509號、88年度台上字第
    1270號刑事判決意旨）。本件被告丙○○將其申辦之前開行
    動電話門號、帳戶之存摺、金融卡及密碼交付予他人供作詐
    欺集團使用，使該詐欺集團作為對被害人實施詐欺取財犯罪
    之工具，顯係基於幫助他人實施詐欺取財犯行之故意，且所
    為顯係詐欺取財罪名之構成要件以外之行為，是核被告所為
    如事實欄一（一）所示之犯行，係犯刑法第30條第1 項前段
    （修正後，理由詳後述）、第339 條第1 項之幫助詐欺罪。
    又其所為如事實欄一（二）所示之犯行，係犯刑法第30條第
    1 項前段（修正後，理由詳後述）、第339 條第1 項之幫助
    連續詐欺罪（被告所幫助之詐欺集團成員先後所為多次詐欺
    行為，時間緊接、方法相同、觸犯構成要件相同之罪名，顯
    係基於概括之犯意為之，係連續犯，應依刑法第56條〈修正
    前，理由詳後述〉之規定論以連續犯，而連續幫助與幫助連
    續為不同之犯罪態樣，如基於概括犯意，多次幫助他人犯罪
    ，為連續幫助，該幫助者有多次犯罪行為；如以一幫助行為
    ，幫助他人連續犯罪，則為幫助連續，就幫助犯而言，僅有
    一次犯罪行為－參照最高法院87年度台上字第3865號、86年
    度台上字第5680號刑事判決）。又被告所為上開多次幫助詐
    欺取財犯行，時間緊接、方法相同、觸犯構成要件相同之罪
    名，顯係基於概括之犯意為之，係連續犯，應依刑法第56條
    （修正前）之規定論以一連續幫助連續詐欺取財罪，並依法
    加重其刑。起訴書雖漏未敘及如附表編號1 所示部分，惟該
    部分與起訴之犯罪事實有實質上一罪關係，本院自應併予審
    理，又移送併辦（臺灣桃園地方法院檢察署95年度偵字第14
    210 號）之犯行，與起訴之犯罪事實有連續犯之裁判上一罪
    關係，本院亦應併予審理。被告乃基於幫助之犯意參與本案
    犯行，所為復非屬詐欺取財之構成要件行為，為幫助犯，爰
    依刑法第30條第2 項（修正後，理由詳後述）之規定，按正
    犯之刑減輕之。前開刑之加重、減輕，並依刑法第71條第1
    項之規定，先加後減之。爰審酌被告正值壯年，不思工作以
    取得錢，竟貪圖一己之私利而為本案犯行之犯罪動機、目的
    、手段、助長詐欺犯行而對被害人所生危害及其品行、智識
    程度、犯罪後之態度等一切情狀，量處如主文所示之刑，並
    諭知如易科罰金之折算標準，以資懲儆；至於檢察官雖求刑
    有期徒刑1 年6 月，惟本院審酌前開情狀，認該求刑核屬過
    重，容有未洽，附此敘明。
四、按被告行為後，刑法業經修正，並於94年2 月2 日，經總統
    以華總一義字第09400014901 號令公布，且自95年7 月1 日
    施行，修正後刑法第2 條第1 項規定：「行為後法律有變更
    者，適用行為時之法律。但行為後之法律有利於行為人者，
    適用最有利於行為人之法律。」（刑法第2 條第1 項固經修
    正，惟其僅係新、舊法之比較適用原則之宣示性指導原則，
    並非實體刑罰法律，自不生行為後法律變更之比較適用問題
    ，應逕予適用修正後之此一規定），則就屬於法律變更（即
    犯罪成立要件及其處罰效果之內容作修正或廢止）部分，自
    應就有利或不利於被告之一切相關情狀，綜合全部結果而為
    比較，以定其應適用之法律，且一經定其應適用之法律後，
    即需整體適用之，不得任意割裂適用（參照最高法院88年度
    台上字第2404號、87年度台非字第400 號判決意旨），茲就
    本案應適用之法條涉及法律變更部分比較如下：（一）被告
    所犯刑法第30條第1 項、第339 條第1 項之幫助詐欺取財罪
    ，其法定最高度罰金刑為銀元1,000 元，又依罰金罰鍰提高
    標準條例第1 條前段規定應提高10倍，為銀元10,000元〈即
    新臺幣30,000元〉，而依總統於95年6 月14日以華總一義字
    第09500085181 號令增訂之刑法施行法第1 條之1 之規定：
    「中華民國九十四年一月七日刑法修正施行後，刑法分則編
    所定罰金之貨幣單位為新臺幣。九十四年一月七日刑法修正
    時，刑法分則編未修正之條文定有罰金者，自九十四年一月
    七日刑法修正施行後，就其所定數額提高為三十倍。但七十
    二年六月二十六日至九十四年一月七日新增或修正之條文，
    就其所定數額提高為三倍。」，則就刑法第339 條第1 項之
    詐欺取財罪之罰金刑提高30倍，為新臺幣30,000元，是就該
    罪名最高度罰金刑部分，修正前後並無不同，惟其最低度罰
    金刑依修正前刑法第33條第5 款之規定為銀元1 元〈即新臺
    幣3 元〉以上，而修正後刑法第33條第5 款則規定為新臺幣
    1,000 元以上，是以修正前之規定較有利於被告。（二）修
    正前刑法第56條係規定：「連續數行為而犯同一之罪名者，
    以一罪論。但得加重其刑至二分之一。」，而修正後之刑法
    已刪除該關於連續犯之規定，就其對行為人刑罰之法律效果
    以觀，以修正前之規定為有利於被告。（三）修正前刑法第
    41條第1 項前段係規定：「犯最重本刑為五年以下有期徒刑
    以下之刑之罪，而受六個月以下有期徒刑或拘役之宣告，因
    身體、教育、職業、家庭之關係或其他正當事由，執行顯有
    困難者，得以一元以上三元以下折算一日，易科罰金。」，
    又被告行為時之易科罰金折算標準，修正前罰金罰鍰提高標
    準條例第2 條〈現已刪除〉係規定就其原定數額提高為100
    倍折算1 日，則本件被告行為時之易科罰金折算標準，應以
    銀元300 元折算1 日，經折算為新臺幣後，應以新臺幣900
    元折算為1 日；惟修正後則規定：「犯最重本刑為五年以下
    有期徒刑以下之刑之罪，而受六個月以下有期徒刑或拘役之
    宣告者，得以新臺幣一千元、二千元或三千元折算一日，易
    科罰金。」，是修正後之規定並非有利於被告。綜合上開比
    較結果，揆諸前開說明，就上開法律應依修正後刑法第2 條
    第1 項前段之規定，一體適用修正前即行為時之法律；至於
    刑法第30條文字固經修正，惟乃純文字修正，非屬法律之變
    更，應逕予適用裁判時即修正後之規定（參照最高法院95年
    第21次刑事庭會議決議），附此敘明。
據上論斷，應依刑事訴訟法第273 條之1 第1 項、第299 條第1
項前段，刑法第2 條第1 項前段、第56條（修正前）、第339 條
第1 項、第30條、第41條第1 項前段（修正前），罰金罰鍰提高
標準條例第1 條前段、第2 條（修正前），判決如主文。
本案經檢察官陳盈錦到庭執行職務。
中　　華　　民　　國　　96　　年　　4 　　月　　30　　日
                  刑事第十五庭  法  官  陳鴻清
以上正本證明與原本無異
如不服本判決，應於收受送達之翌日起10日內向本院提出上訴狀
（應附繕本），上訴於臺灣高等法院。
                                書記官  莊川億
中　　華　　民　　國　　96　　年　　5 　　月　　1 　　日
附錄本案論罪科刑法條全文：
刑法第339 條：
意圖為自己或第三人不法之所有，以詐術使人將本人或第三人之
物交付者，處五年以下有期徒刑、拘役或科或併科一千元以下罰
金。
以前項方法得財產上不法之利益或使第三人得之者，亦同。
前二項之未遂犯罰之。
附表：
┌──┬────┬──────┬───────────┐
│編號│被害人  │匯入時間    │受詐騙金額（新臺幣）  │
├──┼────┼──────┼───────────┤
│ 1  │乙○○  │94年12月26日│  78,000元            │
├──┼────┼──────┼───────────┤
│ 2  │乙○○  │94年12月27日│ 100,000元            │
├──┼────┼──────┼───────────┤
│ 3  │乙○○  │94年12月27日│ 350,000元            │
├──┼────┼──────┼───────────┤
│ 4  │乙○○  │94年12月28日│  99,000元            │
├──┼────┼──────┼───────────┤
│ 5  │乙○○  │94年12月28日│ 100,000元            │
├──┼────┼──────┼───────────┤
│ 6  │乙○○  │94年12月28日│   1,000元            │
├──┼────┼──────┼───────────┤
│ 7  │乙○○  │94年12月29日│ 100,000元            │
├──┼────┼──────┼───────────┤
│ 8  │乙○○  │94年12月29日│  49,000元            │
├──┼────┼──────┼───────────┤
│ 9  │乙○○  │94年12月29日│   1,000元            │
├──┼────┼──────┼───────────┤
│10  │丁○○  │94年12月28日│  78,000元            │
├──┼────┼──────┼───────────┤
│11  │甲○○  │95年12月29日│ 100,000元            │
└──┴────┴──────┴───────────┘
